---
title: "Data Analysis Template"
author: "wy"
date: "2022/3/1"
output: html_document
---



# 数据处理问题的排查思路
1. 数据
  1）数据是否正确：数据来源、数据读取、数据类型等
  2）是否有离群值：看分布
  3）样本量是否足够
2. 变量
  1）计算是否正确
  2）有没有其他的测量方式？
  3）合并测量？
  4）控制变量的选择
  5）是否有遗漏变量
  6）变量滞后？
3. 模型
  1）模型是否合适？线性非线性？面板？
  2）多重共线性
  3）异方差：取对数/加权最小二乘法


# 数据进行初步分析的思路
1. 数据读取
2. 变量处理：变量转换、分组、计算等
3. 数据筛选：只要某些行或某些列等
4. 描述性分析：看数据分布情况、看相关性
5. 选择模型进行分析
6. 模型检验：比如回归中是否存在共线性、异方差等


# setup

```{r}
rm(list=ls())  # 清理工作空间
options(max.print = 1000)  # 设置打印长度
```

## package
```{r}
if (!require("pacman")) install.packages("pacman")
pacman::p_load(
  readxl
  )
```


# data
## read data
```{r}
data <- readxl::read_excel("")  # excel数据
data <- read.csv("")  # csv数据
data <- read.table("")  # txt数据

# 不建议attach(data)，数据多时容易混乱
```


## variable
```{r}
# 变量分组
data$v_group <- ifelse(data$v > 0, "high", "low")

# 变量转换
data$v_log <- log(data$v) # 取对数
data$v_log <- log(data$v + 1)  # 存在0的数据取对数
data$v_scale <- scale(data$v, center = T, scale = T) # 


# 变量计算
data$z <- data$a + data$b  # + - * /
```


## data filter
```{r}
# 筛选行
data_new <- data[data$v > 0, ]
data_new <- data[which(data$v2%in%c("只要这组1", "只要这组2")),]
data_new <- data[!which(data$v2%in%c("不要这组1", "不要这组2")),]

# 筛选列
data_new <- data[, c("只要这列1", "只要这列")]
```


# descriptive
## distribution
```{r}
# 画图
hist(data$v)  # 看分布
boxplot(data$v)  # 看离群值

# 看分布是否均匀，主要集中在哪些区间
table(cut(data$v, breaks = 10))
```


## discriptive statistics
```{r}
summary(data$x)  # 单个描述
psych::describe(data[, c(2:10)])  # 批量描述
```


## discriptive statistics by group

```{r}
# 分组计算均值，标准差，最小值，最大值，样本量
doBy::summaryBy(data[, c(2:10)] ~ group_variable, 
          data = data, FUN = c(mean, sd, min, max, length))  
```


## correlation
```{r}
# 双变量相关
cor.test(data$x, data$y)
plot(data$x, data$y)  # 散点图

# 多变量两两相关，画图
matrix <- as.matrix(data[,c("x", "y", "z")])
PerformanceAnalytics::chart.Correlation(matrix, histogram = TRUE)
```



# model
## linear regression
```{r}
lm <- lm(y ~ x1 + x2 + x3, data = data)
summary(lm)
```

## U-shaped
```{r}
# 1. 加入二次项
lm <- lm(y ~ x + I(x^2) + c1 + c2 + c3, data = data)
summary(lm)  # 二次项显著为正则为U型，显著为负则为倒U型

# 2. 计算转折点
# turning_point = -b/(2a)，其中a为二次项系数，b为一次项的系数
result <- summary(lm)
turning_point <- -(result$coefficients[2][1]/(2*(result$coefficients[3][1])))
# 如果转折点在数据范围内或可能范围内，则U型关系确实成立

# 3. 断点回归
data$x_low <- ifelse(data$x < turning_point, data$x - turning_point, 0)
data$x_high <- ifelse(data$x >= turning_point, data$x - turning_point, 0)
data$x_bigb <- ifelse(data$x >= turning_point, 1, 0)

lm <- lm(y ~ x_low + x_high + x_bigb + c1 + c2 + c3, data = data)
summary(lm)  # x_low和x_high都显著，证明U型关系成立
```


## glm
### logistic
```{r}
glm <- glm(y ~ x1 + x2 + x3, data = data, family = binomial('logit'))  # y为二分类变量

glm <- glm(y ~ x1 + x2 + x3, data = data, family = binomial('logit'), weights = v_weights)  # y为比例变量，weights为分母。如y为购买转化率=购买人数/浏览人数，则weights是浏览人数

summary(glm)
```


## mediation
```{r}
# change digit behind comma in mediation print
trace(mediation:::print.summary.mediate, 
      at = 11,
      tracer = quote({
        printCoefmat <- function(x, digits) {
          p <- x[, 4] #p-values seem to be stored rounded
          x[, 1:3] <- sprintf("%.6f", x[, 1:3])
          x[, 4] <- sprintf("%.2f", p)
          print(x, quote = FALSE, right = TRUE)
        } 
      }),
      print = FALSE)
```


```{r}
lm0 <- lm(mediator ~ x + c1 + c2 + c3, data = data)
# summary(lm0)

lm1 <- lm(y ~ x + mediator+ c1 + c2 + c3, data = data)
# summary(lm1)
  
set.seed(2021)
med <- mediation::mediate(lm0, lm1, sims = 5000,  treat = "x", mediator = "mediator", control.value = "control", treat.value = "treat")  # control value是x中的控制组或基准组，如果x是连续变量，则不用 
mediation:::print.summary.mediate(summary(med))
```



## PSM
```{r}
PSM_data <- data_cele[, c('x', 'y', 'c1', 'c2', 'c3')]  # 只要做PSM的变量，自变量因变量控制变量
PSM.1 <- MatchIt::matchit(x ~ c1 + c2 + c3, data = PSM_data, method = "nearest", distance="logit")  # x为二分类变量

data_PSM.1 <- match.data(PSM.1)
table1 <- tableone::CreateTableOne(vars = c('y', 'c1', 'c2', 'c3'), data = data_PSM.1, strata = "x") 

table1 <- print(table1, printToggle = FALSE, noSpaces = TRUE) 
knitr::kable(table1[,1:3], align = 'c',caption = 'Table')
```



# 问题检验
```{r}
# 共线性：vif值大于5或大于10则存在共线性问题
car::vif(lm)

# 异方差：显著则拒绝原假设，存在异方差问题
lmtest::bptest(lm)
```



# 批量分析
## 多个变量分别做因变量跑
```{r}
for (i in c(2:10)){
  print(names(data[i]))
  lm <- lm(data[[i]] ~ a + b + c, data = data)
  result <- summary(lm)
  print(result)
}
```

## 多个变量分别做自变量跑
```{r}
for (i in c(2:10)){
  print(names(data_cele[i]))
  lm <- lm(y ~ data_cele[[i]] + control1 + control2, data = data)
  result <- summary(lm)
  result$coefficients <- result$coefficients[1:3,]  # 可以省略控制变量的输出
  print(result)
}
```


