---
title: "Data Analysis Template"
author: "wy"
date: "2022/3/1"
output: html_document
---



# 数据处理问题的排查思路
1. 数据
  1）数据是否正确：数据来源、数据读取、数据类型等
  2）是否有离群值：看分布
  3）样本量是否足够
2. 变量
  1）计算是否正确
  2）有没有其他的测量方式？
  3）合并测量？
  4）控制变量的选择
  5）是否有遗漏变量
  6）变量滞后？
3. 模型
  1）模型是否合适？线性非线性？面板？
  2）多重共线性
  3）异方差：取对数/加权最小二乘法


# 数据进行初步分析的思路
1. 数据读取
2. 变量处理：变量转换、分组、计算等
3. 数据筛选：只要某些行或某些列等
4. 描述性分析：看数据分布情况、看相关性
5. 选择模型进行分析
6. 模型检验：比如回归中是否存在共线性、异方差等


# setup

```{r}
rm(list=ls())  # 清理工作空间
options(max.print = 1000)  # 设置打印长度
```

## 导入包
```{r}
if (!require("pacman")) install.packages("pacman")
pacman::p_load(
  readxl
  )
```

# data
## read data
```{r}
data <- readxl::read_excel("")
data <- read.csv("")

# 不建议attach(data)，数据多时容易混乱
```


## variable
```{r}
# 变量分组
data$v_group <- ifelse(data$v > 0, "high", "low")

# 变量转换
data$v_log <- log(data$v) # 取对数
data$v_log <- log(data$v + 1)  # 存在0的数据取对数

# 变量计算
data$z <- data$a + data$b  # + - * /
```


## data filter
```{r}
# 筛选行
data_new <- data[data$v > 0, ]
data_new <- data[which(data$v2%in%c("只要这组1", "只要这组2")),]
data_new <- data[!which(data$v2%in%c("不要这组1", "不要这组2")),]

# 筛选列
data_new <- data[, c("只要这列1", "只要这列")]
```


# 数据基本情况
## 看分布
```{r}
# 画图
hist(data$v)  # 看分布
boxplot(data$v)  # 看离群值

# 看分布是否均匀，主要集中在哪些区间
table(cut(data$v, breaks = 10))
```

## 看相关
```{r}
# 双变量相关
cor.test(data$x, data$y)
plot(data$x, data$y)  # 散点图

# 多变量两两相关，画图
matrix <- as.matrix(data[,c("x", "y", "z")])
PerformanceAnalytics::chart.Correlation(matrix, histogram = TRUE)
```


# descriptive
## 描述统计
```{r}
summary(data$x)
psych::describe(data[, c(2:10)])
```


## 分组描述性
```{r}
# 分组计算均值，标准差，最小值，最大值，样本量
doBy::summaryBy(data[, c(2:10)] ~ group_variable, 
          data = data, FUN = c(mean, sd, min, max, length))  
```


# model
## linear regression
```{r}
lm <- lm(y ~ x1 + x2 + x3, data = data)
summary(lm)
```

## non-linear

## glm

## PSM


# 问题检验
```{r}
# 共线性：vif值大于5或大于10则存在共线性问题
car::vif(lm)

# 异方差：显著则拒绝原假设，存在异方差问题
lmtest::bptest(lm)
```



# 批量分析
## 多个变量分别做因变量跑
```{r}
for (i in c(2:10)){
  print(names(data[i]))
  lm <- lm(data[[i]] ~ a + b + c, data = data)
  result <- summary(lm)
  print(result)
}
```

## 多个变量分别做自变量跑
```{r}
for (i in c(2:10)){
  print(names(data_cele[i]))
  lm <- lm(y ~ data_cele[[i]] + control1 + control2, data = data)
  result <- summary(lm)
  result$coefficients <- result$coefficients[1:3,]  # 可以省略控制变量的输出
  print(result)
}
```


